臺灣新北地方法院刑事裁定　　　　　　　110年度聲字第110號
聲明異議人
即　受刑人　黃信瑋



上列聲明異議人即受刑人因竊盜等案件，不服臺灣新北地方檢察
署檢察官之執行指揮（106 年度執沒字第3066號、109 年度執沒
字第7374號），聲明異議，本院裁定如下：
    主  文
異議駁回。
    理  由
一、聲請意旨略以：聲明異議人即受刑人（下稱聲明異議人）黃
    信瑋前於民國109 年間，因詐欺案件，經本院以109 年度審
    訴字第1684號判決處有期徒刑1 年1 月，未扣案犯罪所得價
    值共計新臺幣（下同）2,000 元之遊戲點數均沒收，於全部
    或一部不能沒收或不宜執行沒收時，追徵其價額確定，經臺
    灣新北地方檢察署檢察官以109 年度執沒字第7374號執行沒
    收及追徵犯罪所得，於109 年12月11日以新北檢德土109 執
    沒7374字第1090127969號函，指揮當時聲明異議人所在之執
    行單位即宜蘭監獄於2,000 元範圍內，就所保管聲明異議人
    之保管金、勞作金酌留其在監生活所需經費3,000 元後，餘
    款匯送臺灣新北地方檢察署執行沒收，然其在監之保管金係
    其父母救濟受刑人之生活費用，非受刑人工作或收入所得，
    不應執行沒收；且所定酌留其在監生活所需經費3,000 元額
    度亦不足支應其日常生活所需，爰對之聲明異議等語。
二、按受刑人或其法定代理人或配偶以檢察官執行之指揮為不當
    者，得向諭知該裁判之法院聲明異議；法院應就異議之聲明
    裁定之，刑事訴訟法第484 條、第486 條分別定有明文。次
    按罰金、罰鍰、沒收、沒入、追徵、追繳及抵償之裁判，應
    依檢察官之命令執行之；前條裁判之執行，準用執行民事裁
    判之規定；對於薪資或其他繼續性給付之債權所為強制執行
    ，於債權人之債權額及強制執行費用額之範圍內，其效力及
    於扣押後應受及增加之給付；債務人對於第三人之債權，係
    維持債務人生活所必需者，不得為強制執行，刑事訴訟法第
    470 條第1 項前段、第471 條第1 項及強制執行法第115 條
    之1 第1 項、第122 條第2 項分別定有明文。強制執行法對
    於維持債務人生活客觀上所需者，非欲藉此而予債務人寬裕
    之生活，而係兼顧人權，認有酌留之必要，即使對於受刑人
    「維持生活客觀所需」之標準或有差別，此項規範之適用亦
    無例外，上開刑事訴訟法第471 條第1 項規定沒收裁判之執
    行「準用」執行民事裁判之規定，就保障受刑人獄中人權之
    意旨，維持受刑人於監獄生活中最低生活所需之法規目的而
    言，在此範圍內亦有準用。又受刑人作業所獲取之勞作金屬
    其額外收入，而保管金乃其親友救濟受刑人之捐贈為受刑人
    之財產，二者均得為檢察官執行沒收處分抵償之標的。是檢
    察官指揮執行沒收，就受刑人勞作金及保管金等財產，若已
    兼顧受刑人在監執行生活所需，而依強制執行法相關規定意
    旨，酌留受刑人在監獄生活所需定額金錢者，除部分人員具
    特殊原因或特殊醫療需求等因素，允個別審酌外，即難謂有
    何不當。
三、經查：
(一)聲明異議人前因竊盜案件，經本院以105 年度審易字第4535
    號判決處有期徒刑8 月，未扣案之犯罪所得價值共計2 萬5,
    000 元之3C產品均沒收，於全部或一部不能沒收或不宜執行
    沒收時，追徵其價額，上訴後由臺灣高等法院以106 年度上
    易字第493 號駁回上訴而確定；又因詐欺案件，經本院以10
    9 年度審訴字第1684號判決處有期徒刑1 年1 月，未扣案犯
    罪所得價值共計2,000元 之遊戲點數均沒收，於全部或一部
    不能沒收或不宜執行沒收時，追徵其價額，於109 年11月18
    日確定。而聲明異議人分別於法務部矯正署宜蘭監獄（下稱
    宜蘭監獄）、臺北監獄臺北分監（下稱臺北分監）執行，臺
    灣新北地方檢察署檢察官依上開確定判決，以106 年度執沒
    字第3066號、109 年度執沒字第7374號執行沒收及追徵犯罪
    所得，分別於109 年5 月14日以新北檢德土106 執沒3066字
    第1090046673號函、於109 年12月11日以新北檢德土109 執
    沒7374字第1090127969號函，指揮當時聲明異議人所在之執
    行單位即臺北分監、宜蘭監獄各於2 萬5,000 元、2,000 元
    範圍內，各就所保管聲明異議人之保管金、勞作金酌留其在
    監生活所需經費3,000 元後，餘款匯送臺灣新北地方檢察署
    執行沒收；嗣臺北分監、宜蘭監獄即各依前述指揮命令檢送
    2,356 元、976 元以為執行等情，有卷附臺灣高等法院被告
    前案紀錄表、前開判決、臺灣新北地方檢察署上開函文、宜
    蘭監獄110 年1 月28日宜監總決字第11004006010 號函暨函
    附金錢保管分戶卡、臺北分監110 年2 月2 日北所總決字第
    11000014410 號函暨函附金錢保管分戶卡各1 份可參，是上
    開判決既已確定，檢察官據此執行沒收，難認本件指揮執行
    ，有何違法或不當之處。
(二)聲明異議人雖以臺灣新北地方檢察署檢察官106 年度執沒字
    第3066號、109 年度執沒字第7374號執行指揮為標的聲明異
    議，主張其在監之勞作金達4,000 餘元以上，不應另外扣其
    保管金，且保管金係其父母救濟受刑人之生活費用，非受刑
    人工作或收入所得，不得執行沒收；且所定酌留其在監生活
    所需經費3,000 元額度亦不足支應其日常生活所需等語。然
    而，受刑人在監之保管金，既係其親屬為供其生活之需所為
    捐贈，自屬受刑人之財產，當得為檢察官執行沒收處分時資
    為抵償之標的，聲明異議人所執前詞，自無可採。再則，法
    務部矯正署為因應物價指數變動，於107 年6 月4 日以法矯
    署勤字第10705003180 號函，就矯正機關收容人購置日常生
    活用品、醫療藥品、飲食補給及其他相關費用等生活需求，
    建議收容人每月生活需求費用金額標準由原本之男性收容人
    1,000 元、女性收容人1,200 元，提高為3,000 元等旨，顯
    已就受刑人每月生活所需之金額，配合物價指數而為調整。
    而受刑人在監服刑期間，其日常膳宿、物品、衣被及其他必
    需器具皆由監所提供，無須由受刑人支付費用，如有醫療必
    要，亦由監所提供必要醫治，且臺灣新北地方檢察署上開函
    文，已指示宜蘭監獄、臺北分監應依前揭臺灣高等檢察署函
    示，酌留聲明異議人每月在監生活所需3,000 元，餘款始匯
    送執行，應已足以應付聲明異議人之日常生活開銷，而聲明
    異議人復未能釋明其有何特殊原因或其他醫療需求等因素，
    有逾每月3,000 元支出而須再予提高酌留費用必要，堪認檢
    察官所為之執行指揮，已考量並酌留聲明異議人日常生活所
    需金錢，亦難認有何不當，是聲明異議人主張酌留額度不足
    乙節，並非可採。
四、綜上所述，本件檢察官依法執行沒收、追徵，經核並無指揮
    違法或不當之情事，是受刑人對於上開檢察官執行指揮之聲
    明異議，為無理由，應予駁回。
五、依刑事訴訟法第486 條，裁定如主文。
中    華    民    國   110    年    10    月    18    日
                  刑事第十三庭  法  官  林建良 
上列正本證明與原本無異。
如不服本裁定，應於裁定送達後五日內敘明抗告理由，向本院提
出抗告狀。
                                書記官  陳昇宏
中    華    民    國   110    年    10    月    20    日